臺灣雲林地方法院民事裁定
111年度司養聲字第32號
聲  請  人  
即被收養人  張秋菊  
關  係  人  林秀瓊  
            陳愷佾  
            陳淑華  
            陳淑鉁  
上列聲請人聲請養父母死亡後許可終止收養事件，本院裁定如下
：
    主  文
聲請人丙○○（女、民國00年00月0 日生、身分證統一編號：Z000
000000號）與丁○○（女、民國00年0 月0 日生、身分證統一編號
：Z000000000號）間之收養關係應予終止。
聲請程序費用由聲請人負擔。
    理  由
一、聲請意旨略以：聲請人即被收養人丙○○於民國66年3 月26日
    為收養人甲○○、丁○○共同收養。後收養人丁○○於104 年11月
    21日死亡。嗣於111 年7 月21日，聲請人與收養人甲○○合意
    終止收養，現聲請人欲回復本家姓氏，爰依民法第1080條之
    1 第1 項規定，聲請許可終止與養父母間之收養關係。
二、按養父母死亡後，養子女得聲請法院許可終止收養；法院認
    終止收養顯失公平者，得不許可之，民法第1080條之1 第1 
    、3 項分別定有明文。次按養子女及收養效力所及之直系血
    親卑親屬，自收養關係終止時起，回復其本姓，並回復其與
    本生父母及其親屬間之權利義務。但第三人已取得之權利，
    不受影響，民法第1083條亦有明文。又按養父母死亡時，養
    父母與養子女間之收養關係並未當然解消，是我國民法定有
    死後終止收養之制度，其目的在於解消養子女與死亡養父母
    及其親屬間之法定血親關係，同時為圖回復其本姓及回復其
    與本生父母之法律關係。
三、經查，聲請人上開之主張，業據其提出養母丁○○、生父陳輝
    常之除戶謄本，聲請人、生母即關係人乙○○之戶籍謄本為證
    ，堪信屬實。另收養人業與其養父甲○○合意終止收養關係，
    亦經本院依職權調閱本院111 年度家非調字第154 號終止收
    養關係事件卷宗，查閱無訛。又經本院通知聲請人、關係人
    乙○○到院調查，二人均到院就本件表示意見，並表示了解終
    止本件收養後之法律關係（見本院111 年9 月7 日非訟筆錄
    ）。且聲請人本家手足即關係人庚○○、戊○○、己○○亦對聲請
    人回歸本家表示同意，有關係人庚○○、戊○○、己○○所出具之
    同意書在卷可查。且經本院依職權調閱養母財產資料及遺產
    稅課徵資料，查無聲請人繼承養母遺產之事實，有卷附之稅
    務電子閘門財產所得調件明細表及財政部中區國稅局雲林分
    局111 年9 月14日中區國稅雲林營所字第1112306473號函在
    卷可佐。本院審酌聲請人聲請人以終止收養回歸本家，其動
    機並無不良，又聲請人既已與養父甲○○合意終止收養關係，
    而生母與本家手足均表示同意聲請人終止與養母之收養關係
    並回歸本家，聲請人於養母死亡後亦未取得養母遺產，本件
    亦查無其他顯失公平情事，是聲請人之聲請於法有據，應予
    准許。
四、爰裁定如主文。
五、如不服本裁定，應於裁定送達後10日之不變期間內，向本院
    提出抗告狀，並繳納抗告費新臺幣1,000 元。
中　　華　　民　　國　　111 　年　　10　　月　　12　　日
                    家事法庭　司法事務官　陳崇漢
以上正本係照原本作成
如不服本裁定應於送達後10日內向本院提出抗告狀，並繳納抗告
費新臺幣1,000元
中　　華　　民　　國　　111 　年　　10　　月　　12　　日
                              書  記  官　鄭景徽